【裁判字號】    97,簡上,173
【裁判日期】    971216
【裁判案由】    傷害
【裁判全文】
臺灣士林地方法院刑事判決             97年度簡上字第173號
上  訴  人  甲○○
即  被  告
選任辯護人  陳純仁律師
上列上訴人即被告因傷害案件，不服本院97年度簡字第162 號，
中華民國97年3 月21日第一審刑事簡易判決（起訴案號：96年度
偵字第2816），提起上訴，經本院合議庭審理，判決如下：
    主  文
上訴駁回。
    事  實
一、緣丁○○（所涉傷害部分，另經檢察官以犯罪嫌疑不足為由
    ，為不起訴處分確定）在台北市○○區○○路1 段48巷8 號
    經營海產店，而於民國96年1 月14日上午7 時許，將自己所
    有車牌號碼DW－4328號之自用小客車（下稱上開自小客車）
    停放在甲○○位於臺北市○○區○○路1 段64巷21號之住處
    圍牆旁，因丁○○停車時不慎上開自小客車車頭部分佔用甲○○上址住處大門口遭人張貼紙條。其後，於同日下午4 時
    許，丁○○經鄰人乙○○提醒後隨即前往上處移車，並敲甲○○上址住處大門，欲詢問上開自小客車車上紙條是否為甲○○所張貼，詎甲○○開門後因認丁○○敲門聲音過大已影
    響其家人安寧，心生不滿，而與丁○○發生口角爭執，竟進
    而基於傷害之犯意，手持其所有之日式木劍1 支（下稱上開
    木劍，未扣案）戳刺丁○○之胸部，並以上開木劍擊打丁○○之左臉頰，丁○○隨即用左手阻擋，甲○○乃持用上開木
    劍連續攻擊丁○○之左手臂，復以拳頭毆打丁○○左臉頰太
    陽穴、頭部、手部，致丁○○當場昏倒在地，並受有左側尺
    骨骨折、左臉頰4X3 公分瘀青、右臉頰3X3 公分瘀青、左上
    肢0.5X7 公分瘀青、右上肢5X7 公分瘀青、胸部12 X7 公分
    瘀青之傷害，而鄰人乙○○在家中聞聲到場見狀遂上前阻擋
    甲○○繼續出手毆打丁○○，此時，丁○○昏倒醒來後即趁
    機負傷逃離現場，並報警處理，嗣經警據報前來現場，始循
    線查知上情。
二、案經丁○○訴由臺北市政府警察局內湖分局報請臺灣士林地
    方法院檢察署檢察官偵查起訴。
    理  由
壹、證據能力方面：
    本案所引用之供述及非供述證據，經本院依法踐行調查證據
    程序，檢察官、被告甲○○及選任辯護人均不爭執各該證據
    之證據能力，且亦查無依法應排除其證據能力之情形，是後
    述所引用證據之證據能力均無疑義，先予敘明。
貳、實體方面：
一、訊據被告甲○○固坦承於上揭時、地，其持上開木劍走出其
    上址住處，並與告訴人丁○○發生衝突爭執之事實，惟矢口
    否認有何傷害之犯行，辯稱：案發當時係告訴人先出手打伊
    ，伊才反擊，但伊並不是故意要導致告訴人受傷，且伊亦沒
    有拿上開木劍攻擊告訴人云云。被告之選任辯護人另以本件
    實為告訴人上門主動挑釁，被告開門欲了解情況時，即遭告
    訴人毆打，被告不得不防禦所致，被告所為應屬正當防衛等
    語為被告辯護。然查：
（一）上揭事實業據被告於原審準備程序中坦白承認（見原審96
      年10月22日準備程序筆錄），並核與證人即告訴人丁○○
      迭於警詢、偵查、本院審理時指述之情節相符，且經證人
      乙○○於警詢、偵查、本院審理時就其所見案發經過情形
      證述甚詳，另由證人即被告友人孫奾逖（原名丙○○）於
      本院審理時就其目擊案發當時被告有徒手攻擊告訴人之過
      程結證在卷，此外，復有國泰綜合醫院內湖分院出具之甲
      種診斷證明書1 紙附卷足憑。
（二）被告雖以前揭情詞置辯，惟證人即告訴人丁○○於本院審
      理時結證稱：96年1 月14日下午3 、4 時許，伊還在睡覺
      ，證人乙○○是告訴伊女兒，伊女兒叫醒我，叫伊趕快去
      移車，伊去移車時，才轉身去敲1 樓的大門想打聲招呼，
      結果在屋內的被告衝出來，完全沒有給伊講話的餘地，就
      從門邊取出長約115 公分的日式木劍，往伊的胸口刺，並
      用木劍打伊的左臉頰靠近太陽穴的位置，伊用左手去擋，
      被告就連續攻擊伊左手臂，左手臂的骨頭有被打斷，伊覺
      得不太對，就搶下木劍，本要開口說話，被告便以右拳打
      向伊左臉太陽穴，伊就昏倒了，之後就不清楚；是被告先
      出手攻擊，伊完全沒有出手積極反擊，只有消極阻擋保護
      ；伊被毆打以後，證人乙○○趕到現場去保護伊，她求被
      告不要打伊，‧‧伊有點意識的時候，只聽到證人乙○○
      求被告不要再打、不要再打，快打死人了等語明確（見本
      院97年12月2 日審判筆錄），與證人乙○○於本院審理時
      所結證稱：伊於96年1 月14日下午近4 點，有去丁○○所
      經營位於臺北市○○區○○路1 段48巷8 號海產店，通知
      丁○○女兒將丁○○停在被告住處附近的自小客車移走，
      因為伊之前有看過被告砸人家的車子，當天通知丁○○之
      後，伊就回家，而伊家和被告家住的非常的近，伊聽到外
      面有聲音，伊開門看到被告與告訴人在對話，被告手上拿
      著一根長長的棒子，好像要打告訴人，伊就靠過去，伊拉
      都拉都不動，伊看被告一拳打在告訴人的太陽穴上，告訴
      人就倒下去，伊就跟被告一直求說「先生不要這樣」，伊
      再想辦法扶起告訴人，告訴人過1 、2 分鐘就爬起來，被
      告又再追出來，伊很害怕就說「求求你不要這樣」，並叫
      告訴人快走；伊看到的就是被告用手打告訴人的太陽穴，
      並用那支東西戳，至於戳哪不清楚，過程中，告訴人沒有
      出手積極反擊，因告訴人沒有辦法等語（見本院同上審判
      筆錄），核無未合，而佐以證人乙○○與被告間並無怨隙
      可言，衡常證人乙○○自無甘冒偽證罪責之風險，而故意
      陷詞誣陷被告之必要一情，堪認證人乙○○上開所證應具
      客觀真實性可以採信，是益徵告訴人上開所證應屬非虛，
      與事實相符。再者，證人孫奾逖於本院審理中亦結證稱：
      告訴人手就舉起來要打被告，但沒有打到，被告就徒手反
      擊等語屬實，足見案發當時並無如被告所辯告訴人已先出
      手毆打伊，況且依前述可知，當時告訴人所受傷勢程度及
      所受傷部位不止一處，可見被告顯非如其所辯單純基於對
      於告訴人現在不法之侵害所為必要排除之反擊行為，應係
      出於故意傷害之犯意而毆擊告訴人。從而，告訴人於案發
      當時尚無先出手毆打被告，而被告於案發當時有持用上開
      木劍毆傷告訴人，並具有傷害犯意等節堪以認定，被告上
      開所辯顯係事後卸責之詞，委無足取。
（三）至證人即被告之妻王貞蓉雖於警詢中證稱：當時伊和伊先
      生甲○○及2 名友人周家慶、孫奾逖在家中客廳聊天，曾
      增和很大聲敲伊家大門，伊等就出去查看，伊聽到曾增和
      罵髒話，問是誰貼紙條在曾增和車窗上，伊先生回答後，
      曾增和就動手打伊先生，伊先生就自衛反擊他云云，然顯
      與上開事證有間，已難遽信，況證人周家慶亦於偵查中證
      稱：伊並沒有看到是誰先打誰，但出去後看到被告、告訴
      人2 人扭打在地上，‧‧被告住處有院子，一開始是甲○○出去應門，因此，甲○○的太太及伊、其他屋內朋友是
      聽到打鬥聲才出門等語，則可見證人王貞蓉上開所證要屬
      事後迴護被告之詞，而與案發經過情形不合，實無法據之
      即為被告有利之認定。另證人孫奾逖雖於本院審理中就案
      發當時被告並未持用上開木劍毆擊告訴人一節結證在卷，
      惟此部分證述與上開證人丁○○、乙○○上開所證有所歧
      異，是否與事實一致已非無疑，而參以告訴人案發當時確
      如其所指受有左側尺骨骨折之傷害，有上開診斷證明書在
      卷可憑，倘證人孫奾逖此部分所證為真，衡常殊難想像被
      告得以徒手攻擊之方式，即造成告訴人左側尺骨骨折之傷
      害結果，及依證人周家慶上開所證可知，證人孫奾逖並非
      案發開始即在場目賭經過等情，是認不得以證人孫奾逖上
      開所證認定證人丁○○、乙○○上開所證有違事實而有瑕
      疵，更難據此即作為認定被告上開所辯沒有拿上開木劍攻
      擊告訴人云云為可取之依據。
（四）末查，被告之選任辯護人固為被告辯護稱被告所為符合正
      當防衛一節，惟按正當防衛必須對於現在不法之侵害始得
      為之，而據前述，被告所為已非出於正當防衛之意，而係
      基於傷害之犯意，且實無法證明被告出手毆打告訴人時，
      有任何現在不法侵害之情事存在，尚不得僅因被告之選任
      辯護人所據被告單方面之陳述、證人王貞蓉上開警詢證詞
      ，即逕為被告有利之認定，職是，被告所為自不符合正當
      防衛之要件，此部分辯解，亦非可採。
（五）綜上，本件事證明確，被告上揭犯行足可認定，應依法論
      科。
二、核被告甲○○所為，係犯刑法第277 條第1 項之傷害罪。原
    審基於上開事證，以被告事證明確，援引刑法第277 條第1
    項、第41條第1 項前段，刑法施行法第1 條之1 ，中華民國
    96年罪犯減刑條例第2 條第1 項第3 款、第7 條、第9 條（
    原審漏引第9 條），判處被告有期徒刑5 月，如易科罰金，
    以新臺幣1 千元折算1 日，減為有期徒刑2 月又15日，如易
    科罰金，以新臺幣1 千元折算1 日，經核認事用法均無違誤
    ，量刑亦屬妥適，應予維持。上訴人即被告上訴意旨雖以前
    述辯詞，認伊所為非出於傷害犯意，而係屬正當防衛，惟非
    可採，詳如前述，是認被告以上開情詞為由提起上訴，指摘
    原判決不當，為非有理由，應予駁回。
三、至前述供被告犯本件傷害罪所用之上開木劍1 支，雖係被告
    所有之物，惟並未扣案，且尚乏積極證據足以證明上開木劍
    現仍存在而未滅失，為免將來執行之困難，爰不予宣告沒收
    ，附此敘明。
據上論斷，應依刑事訴訟法第455 條之1 第3 項、第368 條，判
決如主文。
本案經檢察官余秉甄到庭執行職務。
中    華    民    國    97    年    12    月    16    日
                  刑事第七庭審判長法  官 劉秉鑫
                                  法  官 高雅敏
                                  法  官 王美玲
以上正本證明與原本無異。
本件不得上訴。
                                  書記官  林靜枝
中    華    民    國    97    年    12    月    16    日
附錄本案論罪科刑法條全文：
刑法第277 條第1 項：
  傷害人之身體或健康者，處3 年以下有期徒刑、拘役或1 千元
  以下罰金。


司法院資訊處製作；財團法人民間司法改革基金會備份。
